【裁判字號】    97,消債更,81
【裁判日期】    980112
【裁判案由】    更生事件
【裁判全文】
臺灣雲林地方法院民事裁定            97年度消債更字第81號
債  務  人  甲○○○○○○○
上列當事人因消費者債務清理事件聲請更生，本院裁定如下：
    主    文
更生及保全處分之聲請均駁回。
聲請費用由債務人負擔。
    理    由
一、按債務人與金融機構協商成立者，不得聲請更生或清算，但
    因不可歸責於己之事由，致履行顯有重大困難者，不在此限
    ；本條例施行前，債務人依金融主管機關協調成立之中華民
    國銀行公會會員辦理消費金融案件無擔保債務協商機制與金
    融機構成立之協商，準用前項之規定，消費者債務清理條例
    第151 條第5 項、第6 項分別定有明文。又聲請更生或清算
    不合程式或不備其他要件者，法院應以裁定駁回之，但其情
    形可以補正者，法院應定期間先命補正，復為同條例第8 條
    所明定。
二、本件聲請意旨略以：債務人積欠國泰世華商業銀行股份有限
    公司等金融機構無擔保債務約共新臺幣（下同）一百六十萬
    元，於消費者債務清理條例施行前，曾依照銀行公會會員辦
    理無擔保債務協商機制，與最大債權金融機構國泰世華商業
    銀行成立協商，約定債務人每月須清償15,479元，因債務人
    每月收入約25,000元，但每月需支付另一未參與協商之金融
    機構嘉義市第三信用合作社4000元、生活支出11,000元、扶
    養二個幼子每人3000元，每月共6000元，此外債務人以大姊
    莊瓊敏名義購買位於斗六市江厝里的房屋一棟，每月需繳貸
    款17,000元，支出遠超過每月收入，在無法維持生活所需情
    況下，致無法正常繳款，顯屬不可歸責於己之事由，致履行
    困難，為此聲請更生及禁止債權人聲請強制執行之保全處分
    等語。
三、債務人之主張，固據其提出協議書、債權人清冊、全國財產
    稅總歸戶財產查詢清單、財政部台灣省中區國稅局94、95、
    96年度綜合所得稅各類所得資料清單、財產及收入狀說明
    書、在職證明書、存摺、戶籍謄本、房屋土地買賣契約書、
    繳納房屋貸款之存摺等原本或影本為證。惟查：(一)據卷附全
    國財產稅總歸戶財產查詢清單記載，債務人之夫王活澄有門
    牌號碼為雲林縣莿桐鄉甘厝村11鄰甘厝184 之一號房屋一棟
    ，而債務人至本院應訊時亦自陳目前住於該處，則上開債務
    人以其大姊莊瓊敏名義購買位於斗六市江厝里的房屋一棟，
    顯非目前居住上所必要，在積欠鉅款之情形下，本應處分該
    屋以清償欠款（據卷附房屋土地買賣契約書記載，該屋是於
    民國92年08月間購買，已經繳款數年，處分後當有餘額可以
    清償欠款），且該屋既是以其大姊莊瓊敏名義購買及登記，
    債權人根本難以對之聲請強制執行，如又主張因繳納該房屋
    之貸款，而無力清償本件債務，對本件債權人更顯不公。(二)
    據卷附財政部台灣省中區國稅局96年度綜合所得稅各類所得
    資料清單記載，債務人之夫王浩澄96年度所得總額為574049
    元，債務人96年度所得總額為285845元，兩人合計為859894
    元，平均一個月有71,657元，已經不是低收入之家庭，即使
    如債務人所言，其夫王浩澄亦負債，經協商每月應繳19,974
    元，再加上債務人每月應繳15,479元，扣除該應繳金額後，
    每月尚有36,204元，在不需負擔房屋租金之情形下，省吃儉
    用，應足供一家生活所需（債務人既負鉅債，本應儉約渡日
    ）。(三)人之資力，係包括信用能力在內，縱使債務人之收入
    較其夫為低，然既屬夫妻關係，互通有無，互相支援，本屬
    應該，由債務人向其夫求取支援，亦較由債權人負擔不利益
    之結果，更為合情合理，此為本院將債務人夫妻所得合併計
    算，並以償債後之所得餘額，認應共同提供家庭生活所需之
    道理所在。(四)債務人係於95年10月間與各債權銀行成立協商
    ，而據財政部台灣省中區國稅局94、95、96年度綜合所得稅
    各類所得資料清單顯示，債務人於該三年度內之所得分別為
    275374元、289932元、285845元，其年收入在成立協商前後
    並無鉅大變動。次就其所報生活必要支出以觀，亦無可認在
    成立協商之後發生明顯變動之情形。債務人仍能就協商金額
    繳納至96年10月（債務人自陳其係於96年11月毀諾，繳款超
    過12個月），實難認有「不可歸責於己之事由致履行顯有重
    大困難」之情事，而此一要件之欠缺又屬無從補正。
四、綜上所述，債務人於消費者債務清理條例施行前，既已與金
    融機構之債權人依金融主管機關協調成立之中華民國銀行公
    會會員辦理消費金融案件無擔保債務協商機制成立協商，且
    又無因不可歸責於己致履行顯有重大困難之事由，則其聲請
    更生，顯然違背消費者債務清理條例第151 條第6 項準用同
    條第5 項前段之規定，且該要件之欠缺又屬無從補正，依前
    揭說明，自應駁回其更生之聲請。
五、又本件未符合更生聲請要件，應予駁回其更生聲請，既如前
    述，則債務人併聲請本院應對其財產予以保全處分，即無必
    要，應併予駁回，爰為裁定如主文。
中    華    民    國    98    年    1     月    12    日
                  民事第一庭    法  官  邱瑞裕
以上正本係照原本作成
如不服本裁定應於送達後10日內向本院提出抗告狀，並應繳納抗
告費新台幣1,000元。
中    華    民    國    98    年    1     月    12    日
                                書記官  賴成育


司法院資訊處製作；財團法人民間司法改革基金會備份。
